臺灣臺中地方法院民事裁定
110年度訴字第1768號
原      告  楊智凱  

訴訟代理人  鄭弘明律師
被      告  莊清森  
訴訟代理人  丁威中律師
複代理人    黃鈴育律師
上列當事人間請求返還車輛等事件，本院裁定如下：
    主      文
原告備位之訴及假執行之聲請均駁回。
訴訟費用由原告負擔。
    理      由
一、按原告起訴不合程式或不備其他要件者，法院應以裁定駁回
    之。但其情形可以補正者，審判長應定期間先命補正，民事
    訴訟法第249條第1項第6款定有明文。次按所謂主觀預備訴
    之合併，因在法院審理此種訴訟時，仍應就各該訴訟全部辯
    論，僅於先位之訴有理由時，無庸再就後位之訴為裁判，是
    後位當事人可能未獲任何裁判，致後位當事人地位不安定，
    與訴訟安定性原則有違，且先位當事人與他當事人間之裁判
    ，對後位當事人並無法律上之拘束力，徒使後位當事人浪費
    無益之訴訟程序，應認對後位當事人之訴訟，其起訴與否屬
    不確定狀態，自不應准許（最高法院91年度臺上字第2308號
    民事裁判意旨參照）。近來最高法院雖有見解認為：訴之預
    備合併，有客觀預備合併與主觀預備合併之分；主觀的預備
    訴之合併，縱其先、備位之訴之訴訟標的容或不同，然二者
    在訴訟上所據之基礎事實如屬同一，攻擊防禦方法即相互為
    用，而不致遲滯訴訟程序之進行。苟於備位訴訟之當事人未
    拒卻而應訴之情形下，既符民事訴訟法所採辯論主義之立法
    精神，並可避免裁判兩歧，兼收訴訟經濟之效，固非法所禁
    止（最高法院98年度台上字第1486號判決意旨參照）。但此
    係在備位當事人未拒卻而應訴之情形下，因其自願承受程序
    上之不利益（即審理後可能未受判決之風險），為避免裁判
    兩歧，兼收訴訟經濟之效，乃認為合法，但若備位當事人不
    願應訴，則應回歸原則，認為對備位當事人之訴訟，其起訴
    與否屬不確定狀態，自不應准許。
二、本件原告對同案被告曾郁涵及被告莊清森提起返還車輛等訴
    訟，先位主張：原告前於109年2月14日向被告莊清森購買車
    牌號碼0000-00、廠牌BMW、型式740LISEDAN、車身號碼WBAK
    B41060C632635號之自用小客車乙輛（下稱系爭車輛），雙
    方約定買賣價金為新台幣（下同）34萬元。買賣當時，被告
    莊清森之員工即訴外人古郁妤曾向原告表示系爭車輛原車主
    即同案被告曾郁涵業將系爭車輛讓渡予伊，系爭車輛亦非失
    竊車輛等語。嗣後原告因案為警查緝，系爭車輛當場為警扣
    押，詎同案被告曾郁涵竟向警方表示系爭車輛為其所有，警
    方不查，遂將系爭車輛發還予同案被告曾郁涵。同案被告曾
    郁涵占有系爭車輛，應為無權占有。原告依民法第767條前
    段規定，請求同案被告曾郁涵將系爭車輛返還予原告。備位
    部分主張：若本院認原告先位之訴為無理由，不能請求同案
    被告曾郁涵返回系爭車輛。則因原告無法取得系爭車輛之所
    有權，故被告莊清森應負債務不履行及權利瑕疵擔保責任。
    原告以起訴狀之送達作為解除契約之意思表示。並請求被告
    莊清森賠償買賣價金34萬元及所支出之整修費用77萬9496元
    ，共計111萬9496元。故原告提起本訴，先位之訴的對造僅
    有同案被告曾郁涵，若其先位之訴即請求同案被告曾郁涵將
    系爭車輛返還部分勝訴，被告莊清森部分即無庸裁判，僅有
    先位之訴敗訴時才需就備位之訴即被告莊清森部分裁判。故
    就備位當事人即被告莊清森之訴訟，其起訴與否屬不確定狀
    態，且被告莊清森已經以書狀及言詞明確表示原告起訴不合
    法（見本院卷第107、158頁），並非最高法院98年度台上字
    第1486號判決所稱「備位訴訟之當事人未拒卻而應訴」之情
    形，故原告備位之訴部分起訴不合法，且無從補正，應予駁
    回；其假執行之聲請亦失所附麗，應併予駁回。
三、依民事訴訟法第249條第1項第6款、第95條、第78條，裁定
    如主文。
中　　華　　民　　國　　110 　年　　12　　月　　29　　日
                  民事第五庭  法  官  王奕勛
以上正本係照原本作成。　　　　　　　　　
如不服本裁定，應於送達後10日內向本院提出抗告狀，並繳納抗
告裁判費新臺幣1,000元。
中　　華　　民　　國　　110 　年　　12　　月　　30　　日
                              書記官  黃雅慧